【裁判字號】    97,簡上,89
【裁判日期】    970612
【裁判案由】    竊盜
【裁判全文】
臺灣嘉義地方法院刑事判決              97年度簡上字第89號
上  訴  人  臺灣嘉義地方法院檢察署檢察官
上  訴  人
即  被  告  乙○○
上列上訴人因竊盜案件，不服本院簡易庭民國九十七年三月二十
日九十七年度嘉簡字第一八二號第一審判決（聲請簡易判決處刑
案號：臺灣嘉義地方法院檢察署九十七年度偵字第一八六號），
提起上訴，本院管轄之第二審合議庭判決如下：
    主  文
原判決撤銷。
乙○○犯竊盜罪，處拘役壹拾日，如易科罰金以新臺幣壹仟元折
算壹日。
    事  實
壹、乙○○於民國九十六年十二月十六日凌晨四時四十分許，駕
    駛牌照號碼ＲＹ－四六九八號自用小客車行經嘉義市○區○
    ○街六四五號前，因見該處停有甲○○所有牌照號碼Ｙ六－
    八三八○號自用小貨車，竟意圖為自己不法之所有，基於竊
    盜之犯意，持不詳人所有之白色塑膠桶下車，竊取該自用小
    貨車上不詳數量汽油得手，適甲○○在該處目擊，記下乙○
    ○所駕駛車輛牌照號碼並以行動電話報警後，上前質問乙○
    ○，惟乙○○不發一語，即持塑膠桶上車離去。
貳、案經甲○○訴由嘉義市警察局第二分局報告臺灣嘉義地方法
    院檢察署檢察官偵查後聲請以簡易判決處刑。
    理  由
壹、本件上訴人即被告乙○○未於言詞辯論終結前對於警詢調查
    筆錄、偵查訊問筆錄、殘障手冊、被害報告單、車籍查詢資
    料、受理各類案件紀錄表、一一○報案紀錄單、消防局函文
    、行動電話裝機資料等傳聞證據之證據能力有所異議。雖被
    告於本院審理時矢口否認有何犯行，惟審酌被告並不爭執案
    發時地在場之事實，證人甲○○已到庭接受交互詰問，上開
    傳聞證據多係公務員職務上或從事業務之人業務上所製作之
    紀錄或證明文書，復查無顯不可信之情況，本院審酌予以採
    納之，無礙被告程序上之彈劾詰問權利，認前開傳聞證據合
    於刑事訴訟法第一百五十九條之四、之五等規定，因而具有
    證據能力，此先敘明之。
貳、訊據被告固坦承於事實欄所記載之時地在場，惟矢口否認有
    何犯行，辯稱，其患有精神痼疾，不知當時所為何事，請求
    為精神鑑定云云；又辯稱，案發時並未竊取被害人車輛之汽
    油，前一天已將自己車輛汽油加滿，對方車輛使用九二無鉛
    汽油，與自己車輛使用九五無鉛汽油不同，亦無竊取必要云
    云。經查：
  一、被告自稱患有精神痼疾，固有其輕度精神障礙之身心障礙
      手冊在卷可佐（警卷第五頁）。惟按行為人之精神狀態究
      竟如何，事實審法院非不得視個案情節，綜合其當時各種
      言行表徵，就顯然未達此程度之精神狀態者，逕行判斷，
      並非概須送請醫學專家鑑定，始得據為審斷之基礎（最高
      法院九十六年度台上字第六九九二號判決要旨參照）。本
      件被告於本院九十七年五月七日行準備程序時，經當庭勘
      驗，其陳述時神智清醒，言詞具備相當邏輯，清楚陳述抗
      辯內容，神色與常人無異，製有勘驗筆錄足考（本審卷第
      二十四頁準備程度筆錄）。又被告自承案發時係駕車抵達
      現場，亦駕車離去，核與證人甲○○所述情節相符。按駕
      駛車輛，非有清醒神智及辨別事理能力無法為之，此觀現
      行道路交通安全規則第六十二條、第六十四條均限制精神
      耗弱者參加駕駛執照考驗，即足明瞭。是故，被告縱使領
      有身心障礙手冊，惟其於案發時地既然能夠順利駕駛車輛
      ，接受本院審理時神智亦屬正常，其辨識行為違法或依其
      辨識而行為之能力，並無任何低下情形，是其辯稱精神障
      礙云云，諉無足採，更無進行精神鑑定之必要。
  二、被告於案發時地竊取被害人自用小貨車汽油之事實，迭據
      證人即被害人甲○○於警詢、偵查及本院審理時指證歷歷
      。該名證人之指證，有下列證據得以補強，而屬可信：(一)
      、證人指稱被告所駕駛車輛號碼，被告駕車行經案發地點
      ，被告持塑膠桶下車及上車，被告接近被害人自用小貨車
      等情，為被告所承認（本審卷第四十八頁審判筆錄）；(二)
      、證人證稱發現被告時即撥打自己電話報警（號碼詳卷）
      ，報警時係指訴被告竊取汽油並提供被告所駕駛車輛牌照
      號碼等等報案過程，與本院函查之嘉義市警察局受理各類
      案件紀錄表、嘉義市警察局指揮中心受理一一○報案紀錄
      單、嘉義市消防局九十七年五月七日嘉市消指字第○九七
      ○○○三七六五號函、行動電話裝機資料、車籍資料等內
      容（本審卷第十七頁、第二十頁、第二十九頁、第三十一
      頁、第三十二頁），盡屬相符；(三)、警方係根據證人所提
      供車牌號碼，調取路口監視器錄影紀錄，查詢被告所駕車
      輛之車籍資料，方得知被告涉案，進而查獲被告等情，有
      卷附之車籍查詢資料、監視器錄影翻拍照片等可資佐證（
      警卷第十二頁、第十三頁）。證人甲○○之證言既有諸多
      證據得補強其憑信性，且無矛盾之處，所言應屬可採。其
      指證被告持塑膠桶接近車輛並竊取汽油之陳述，諒係事實
      。
  三、雖被告以前開情詞為辯，然查：(一)、被告自陳精神不佳，
      不知為何提桶，亦不知為何會到案發現場云云，但被告精
      神狀態與常人無異，案發時更可順利駕駛車輛，已如前述
      ，所謂不知云云，要與事實不合；(二)、被告辯稱隔日發現
      塑膠桶係空桶，自己自小客車亦加滿油，無竊取汽油必要
      云云。然則，被告從未提出任何證據以實其說，所辯自非
      無疑。而證人甲○○自警詢、偵查及本院審理時均證稱，
      案發時曾當面質問被告，被告見狀，一語不發，提桶上車
      離去，雖無法指出被告竊得汽油之容量，但確實看到桶內
      有汽油等語（本審卷第四十六頁審判筆錄）。相較於此，
      被告於深夜持桶接近他人車輛，遭人質問動機之際，即逕
      自離去。依被告所處當時環境，顯無不能當場提示毫無汽
      油之空桶，且等候警方前來一同驗車之情形，被告卻逕行
      離去，置自清機會於不顧，實與常理不合。比較證人及被
      告之陳述，證人歷經警詢、偵查及審判均為內容相同之證
      詞，又未刻意渲染誇大受害情節及失竊汽油容量，反觀被
      告案發第一時間即迴避責任，以其等心態迥然有別，證人
      所為證言顯然較為可信；(三)、被告再辯稱，其自用小客車
      所添加之汽油為九五無鉛汽油，被害人自用小貨車係使用
      九二無鉛汽油，二者並不相同，自無竊取必要云云。按汽
      油乃具有一定經濟價值之物品，無論九五或九二無鉛汽油
      均屬通常車輛所使用，乃眾所皆知之道理。被告所竊取汽
      油，縱非其自用小客車所慣常使用者，仍具一定經濟上交
      換價值，亦可供作其他車輛使用，非僅有一途而已，是其
      所辯，仍無從動搖本院基於證人證詞及諸多補強證據認定
      被告實施本件犯行之心證。綜上所述，被告所辯，均與事
      理不符，不值採信，顯係推卸責任之詞。事證明確，其犯
      行堪以認定。
參、核被告所為，係犯刑法第三百二十條第一項之竊盜罪。原審
    予以論罪科刑，固非無見。惟查，被告係故意實施犯罪，自
    始矢口否認犯行，犯後態度不佳，非施以一定刑罰，無從令
    其知所輕重，原審遽予以緩刑之宣告，尚非妥適。檢察官上
    訴意旨指摘原審判決宣告緩刑不當，為有理由；被告上訴意
    旨空言指摘原審判決認定犯罪不當，為無理由。原審判決既
    有上述可議之處，應由本院撤銷之並自為判決。爰審酌被告
    貪圖小利竊取汽油之犯罪動機及目的；持塑膠桶竊取被害人
    車輛汽油之手段；犯罪時未受明顯之刺激；未有前科之品行
    ；無業，已婚，有二名子女之生活狀況；國中畢業之智識程
    度；被害人無法具體指出失竊汽油之容量，尚難認本件犯行
    所造成損害已達鉅大或嚴重之程度；被告犯罪後不思與被害
    人和解，反而空言否認，態度不佳等一切情狀，量處如主文
    所示之刑，並諭知易科罰金之折算標準，以資懲儆。
據上論結，應依刑事訴訟法第四百五十五條之一第一項、第三項
、第三百六十九條第一項前段、第三百六十四條、第二百九十九
條第一項前段，刑法第三百二十條第一項、第四十一條第一項前
段，刑法施行法第一條之一第一項、第二項前段，判決如主文。
本案經檢察官陳慧玲到庭執行職務。
中    華    民    國    97    年    6     月    12    日
                  刑事第五庭審判長  法  官  林信旭
                                    法  官  洪嘉蘭
                                    法  官  張道周
上列正本證明與原本無異。
本件不得上訴。
中    華    民    國    97    年    6     月    12    日
                                    書記官  黃意雯
附記本判決論罪之法條全文
刑法第三百二十條第一項
意圖為自己或第三人不法之所有，而竊取他人之動產者，為竊盜
罪，處五年以下有期徒刑、拘役或五百元以下罰金。


司法院資訊處製作；財團法人民間司法改革基金會備份。
